【裁判字號】    92,婚,898
【裁判日期】    921225
【裁判案由】    履行同居
【裁判全文】
臺灣臺南地方法院民事判決  九十二年度婚字第八九八號
    原      告  甲○○
    訴訟代理人  黃進祥律師
                江順雄律師
                黃建雄律師
    被      告  乙○○
右當事人間請求履行同居事件，經本院於九十二年十二月十二日言詞辯論終結，判決
如左：
    主  文
被告應與原告同居。
訴訟費用由被告負擔。
    事  實
甲、原告方面：
一、聲明：如主文所示。
二、陳述：兩造於民國七十二年四月二十四日結婚，婚後約定住所在台南縣新營市○
    ○路廿七號之廿四、三樓，並共同設籍於此，原告因擔任警察工作，有時需值日
    而無法回家，被告自八十年間起即時常回娘家，復於八十二年左右將東西搬回娘
    家，甚至於八十四年十一月二十一日未經原告同意即將戶籍遷至台中市○○街二
    十三號，再於八十七年三月十八日改遷至台中市○○路二十巷四十號。原告曾於
    九十年九月四日以存證信函要求被告將戶籍遷回並履行同居義務，但被告置之不
    理。原告又於九十一年十月十七日刊登尋人啟事，一樣石沉大海，迄今兩造已有
    十年餘沒有繼續共同生活，爰提起本訴，請求被告應履行同居之義務。
三、證據：提出戶籍謄本三件、剪報影本一件、報紙一件、存證信函影本三件，並聲
    請訊問證人即原告之二姐何岳華。
乙、被告方面：
一、聲明：原告之訴駁回。
二、陳述：兩造婚後有約定住所在台南縣新營市○○路廿七號之廿四、三樓，被告於
    八十年七月間因在台中清泉崗工作同時也想要改善兩造婚姻關係，而搬回娘家暫
    住，惟大約一個月會回去一次拿衣服，也有在家裡過夜，詎被告於八十二年間有
    一次回去發現大門換鎖了，而且門口還貼有「進入者是小偷」的紙條，之後被告
    就不回去了。嗣被告約於八十三年、八十四年、八十五年間都還有配合原告的休
    假回去，一年大概三次左右，並都有跟原告同房。八十六年、八十七年間被告也
    會配合原告去找原告，一年大概五次以上。八十八年以後原告調到彰化，因原告
    會掛被告電話，被告就比較少找原告了。八十九年、九十年、九十一年原告在台
    中服務，被告還有去找過原告，但並未跟原告一起住。從八十年七月以後被告就
    都住在台中，並未跟原告住在一起。現因小孩在台中讀書，被告的工作也是在台
    中，而且原告自己也未回新營，被告不同意履行同居。
三、證據：提出懇談紀錄表、存證信函、信函各一件（以上均影本）。
    理  由
一、原告起訴主張：兩造於七十二年四月二十四日結婚，婚後約定住所在台南縣新營
    市○○路廿七號之廿四、三樓，並共同設籍於此，原告因擔任警察工作，有時需
    值日而無法回家，被告自八十年間起即時常回娘家，復於八十二年左右將東西搬
    回娘家，甚至於八十四年十一月二十一日未經原告同意即將戶籍遷至台中市○○
    街二十三號，再於八十七年三月十八日改遷至台中市○○路二十巷四十號。原告
    曾於九十年九月四日以存證信函要求被告將戶籍遷回並履行同居義務，但被告置
    之不理。原告又於九十一年十月十七日刊登尋人啟事，一樣石沉大海，迄今兩造
    已有十年餘沒有繼續共同生活，爰提起本訴，請求被告應履行同居之義務等語。
二、被告則以：兩造婚後有約定住所在台南縣新營市○○路廿七號之廿四、三樓，伊
    於八十年七月間因在台中清泉崗工作同時也想要改善兩造婚姻關係，而搬回娘家
    暫住，惟大約一個月會回去一次拿衣服，也有在家裡過夜，詎伊於八十二年間有
    一次回去發現大門換鎖了，而且門口還貼有「進入者是小偷」的紙條，之後就不
    回去了。嗣伊於八十三年至九十一年間還有去找過原告，但並未跟原告一起住，
    現因小孩在台中讀書，伊的工作也是在台中，而且原告自己也未回新營，故不同
    意履行同居等語置辯。
三、原告主張兩造於七十二年四月二十四日結婚，婚後約定共同生活地點為台南縣新
    營市○○路廿七號之廿四、三樓，並設籍於此，被告自八十年間起即時常回娘家
    ，復於八十二年左右將東西搬回娘家，又於八十四年十一月二十一日將戶籍遷至
    台中市○○街二十三號，再於八十七年三月十八日改遷至台中市○○路二十巷四
    十號，兩造迄今已有十年餘沒有繼續共同生活等情，為被告所不爭，復據原告提
    出戶籍謄本三件、報紙一件、存證信函影本三件為證，堪信原告此部分之主張為
    真實。
四、按夫妻之一方於同居之訴判決確定或在訴訟上和解成立後，仍不履行同居義務，
    在此繼續狀態存在中，而又無不能同居之正當理由者，即與民法第一千零五十二
    條第五款所定之離婚要件相當，所謂夫婦互負同居之義務，乃指永久同居而言，
    要非妻偶爾一、二日或十數日住居夫之住所，即屬已盡同居之義務，最高法院四
    十九年度台上字第九九０號著有判例可稽，查被告對於伊沒有住台南，都是住台
    中乙節並不否認，縱其偶有找過原告，但均是一年偶爾數次，要非已盡夫妻同居
    之義務。
五、按夫妻互負同居之義務。但有不能同居之正當理由者，不在此限。民法第一千零
    一條定有明文。本件兩造既為夫妻，且現並未同居，是則原告請求被告應至上揭
    住所與被告同居，本非無據，惟被告抗辯其有拒絕履行同居之正當理由，是則本
    件應審酌者，厥為被告是否有不能同居之正當理由。
六、按夫妻互負同居之義務，但有不能同居之正當理由者，不在此限，民法第一千零
    一條定有明文。故在婚姻關係存續中，非證明有不堪同居之正當理由，不得拒絕
    履行同居之義務，所謂正當理由，指依一般社會觀念及客觀標準觀察，履行同居
    為不合理者而言，本件被告雖抗辯稱：現因小孩在台中讀書，伊的工作也是在台
    中，而且原告自己也未回新營，故不同意履行同居云云，然為原告所否認，經查
    證人即原告之二姐何岳華到庭證稱：「原告休假的時候會回去，也有住在家裡，
    半個月休假一次，約休二、三天。從兩造結婚後到現在都是這樣．．．被告離開
    新營已經十幾年了，我不知道原因。被告離開新營以後，八十年左右還會回來看
    過幾次，但是八十一年後就沒有看過她，直到八十五年我母親在台北過世，被告
    有去台北看過。八十五年以後就比較少看到被告回新營，我也不知道兩造是否有
    在其他地方見面．．．（問：是否有接過被告詢問原告是否有回新營？）我有接
    過，但是我沒有跟原告住在一起，所以我回答被告說我沒有看到。我跟原告住隔
    一條街，但是我都會過去看原告的情形，被告打來的時候我剛好沒有看到，所以
    我就回答說我沒有看到」等語（見本院九十二年十二月十二日言詞辯論筆錄），
    故被告辯稱原告自己也未回新營云云，自不足採。再本件係被告自行搬離兩造約
    定之住所，縱使小孩讀書及其工作地點在台中，然此均非被告得拒絕履行同居之
    正當理由；此外，又無不能履行同居義務之正當理由，從而，原告本於與被告間
    之夫妻關係，請求被告履行同居義務，即屬正當，應予准許。
七、本件事證已臻明確，兩造其餘主張及陳述，與本件判決結論無涉，爰不予贅述，
    附此明。
八、結論：本件原告之訴為有理由，依民事訴訟法第七十八條，判決如主文。
中      華      民      國    九十二    年     十二     月    二十五    日
                                   臺灣臺南地方法院家事法庭
~B法      官  黃瑪玲
右為正本係照原本作成。
如對本判決上訴，須於收受判決正本送達後二十日內向本院提出上訴狀（附具繕本）
。
中      華      民      國    九十二    年     十二     月    二十五    日
~B法院書記官


司法院資訊處製作；財團法人民間司法改革基金會備份。
